臺灣高雄地方法院刑事判決　　　　　　　　　　　　　　九十一年度自字第五號
　　自　訴　人　乙○○
　　被　　　告　丙○○
右列被告因誹謗案件，經自訴人提起自訴，本院判決如左：
    主  文
丙○○無罪。
    理  由
一、自訴意旨略以：被告丙○○前告訴自訴人乙○○妨害自由等案件，經台灣高雄地
    方法院以九十年度易字第一五○四號判處自訴人拘役二十五日及有期徒刑四月，
    自訴人不服提起上訴，而由台灣高等法院高雄分院以九十年度上易字第一七四八
    號審理。被告丙○○在台灣高等法院高雄分院調查審理上開案件時，竟意圖散布
    於眾，並基於概括之犯意，在公眾得以共聞共見之公開法庭上，先於民國九十年
    十月二十三日調查時，指摘「被告（即本件自訴人）至今沒有悔意，因為被告還
    要聲請法院傳訊證人甲○○，並且恐嚇甲○○要他來法院作證，他說如果你不來
    作證，里長（即本件被告）要告你偽證，且他也要告甲○○，所以使得甲○○精
    神恍惚，甲○○的兒子有來求我，叫我向他父親甲○○講，我不要告他，甲○○
    才會放心，病情才不會加重，我有答應他，是親口向甲○○講不要告他，可以請
    甲○○的兒子作證。」等語，並於同年十一月十三日調查時指摘「被告（即本件
    自訴人）有恐嚇甲○○，使甲○○不敢來法庭作證」等語，足以毀損自訴人之名
    譽。因認被告連續涉犯刑法第三百十條第一項之誹謗罪嫌。
二、按犯罪事實應依證據認定之，無證據不得推定其犯罪事實；不能證明被告犯罪或
    其行為不罰者，應諭知無罪之判決，刑事訴訟法第一百五十四條及第三百零一條
    第一項分別定有明文。又刑法第三百十條第一項之誹謗罪，係以意圖散布於眾，
    而指摘或傳述足以毀損他人名譽之事為成立要件，是誹謗罪之成立，除行為人在
    客觀上需有指摘或傳述足以毀損他人名譽之事實外，尚須行為人在主觀上有誹謗
    故意與意圖散布於眾之不法意圖，始足當之，若缺乏此主觀意圖之構成要件要素
    ，即與刑法第三百十條所規定之誹謗罪成立要件不符，而行為人是否具有主觀構
    成要件故意，須依行為當時之具體情況客觀判斷之，倘無證據足證行為人係出於
    惡意之情況下，即應推定其係以善意為之（即所謂真正惡意原則），而何謂足以
    損毀他人名譽之事，則應從一般社會之客觀通念就個別事實加以判斷，而非以當
    事人主觀之感受為認定之標準（參照最高法院五十八年台上字第二三二九號判決
    ）。
三、訊據被告丙○○固坦認確有於台灣高等法院高雄分院九十年度上易字第一七四八
    號審理被告（即本件自訴人）乙○○妨害自由等案件，於九十年十月二十三日訊
    問時陳稱：「被告（即本件自訴人）至今沒有悔意，因為被告還要聲請法院傳訊
    證人甲○○，並且恐嚇甲○○要他來法院作證，他說如果你不來作證，里長（即
    本件被告）要告你偽證，且他也要告甲○○，所以使得甲○○精神恍惚，甲○○
    的兒子有來求我，叫我向他父親甲○○講，我不要告他，甲○○才會放心，病情
    才不會加重，我有答應他，是親口向甲○○講不要告他，可以請甲○○的兒子作
    證。」等語之事實不諱，惟堅決否認有何上開犯行，辯稱：因甲○○之子確向伊
    如此陳述，伊始據以向法官陳述，且該案件審理時，為伊作證之證人遭該案被告
    （即本件自訴人）乙○○騷擾，伊陳述上開情事後，始提及此事，而伊如此陳述
    之用意，係在表明該案被告（即本件自訴人）乙○○，惡性難改，無心認錯，毫
    無悔意，又伊並無於該案件九十年十一月十三日調查時陳述「被告（即本件自訴
    人）有恐嚇甲○○，使甲○○不敢來法庭作證」等語。經查：
  (一)被告丙○○確有於台灣高等法院高雄分院九十年度上易字第一七四八號被告（即
    本件自訴人）乙○○妨害自由等案件，於九十年十月二十三日訊問時陳稱：「被
    告（即本件自訴人）至今沒有悔意，因為被告還要聲請法院傳訊證人甲○○，並
    且恐嚇甲○○要他來法院作證，他說如果你不來作證，里長（即本件被告）要告
    你偽證，且他也要告甲○○，所以使得甲○○精神恍惚，甲○○的兒子有來求我
    ，叫我向他父親甲○○講，我不要告他，甲○○才會放心，病情才不會加重，我
    有答應他，是親口向甲○○講不要告他，可以請甲○○的兒子作證。」等語之事
    實，業據被告於本院審理時供承不諱，核與自訴人指訴之情節大致相符，並有台
    灣高等法院高雄分院九十年度上易字第一七四八號於九十年十月二十三日訊問筆
    錄附卷可稽。是此部分之事實，堪信為真實。
(二)自訴人陳稱：因被告於台灣高等法院高雄分院九十年度上易字第一七四八號於九
    十年十月二十三日調查時陳述伊有恐嚇證人甲○○，所以伊始誤認於九十年十一
    月十三日該案件調查時，被告又稱伊有恐嚇甲○○等語，並本院當庭勘驗台灣高
    等法院高雄分院九十年度上易字第一七四八號於九十年十一月十三日訊問錄音帶
    ，係自訴人稱「他（即本件被告丙○○）誣指我恐嚇甲○○」，被告丙○○於該
    庭期中，並無陳述：「被告（即本件自訴人）有恐嚇甲○○，使甲○○不敢來法
    庭作證」等語。準此，被告辯稱：伊並無於台灣高等法院高雄分院九十年度上易
    字第一七四八號九十年十一月十三日訊問時指摘陳述「被告（即本件自訴人）有
    恐嚇甲○○，使甲○○不敢來法庭作證」等語，尚與事實相符，堪予採信。
  (三)本院多次合法傳喚證人甲○○，均未到庭，且自訴人陳稱：「（問：證人甲○○
    未到庭，有何意見？）無庸再傳訊證人甲○○。」等語，被告於本院審理時供稱
    ：因甲○○及其子並無意願來法院作證，伊不想為難他們等語，是被告所指摘自
    訴人有恐嚇案外人甲○○之事，是否虛構，即無法進一步查證。況觀之台灣高等
    法院高雄分院九十年度上易字第一七四八號被告（即本件自訴人）乙○○妨害自
    由等案件於九十年十月二十三日訊問筆錄，被告丙○○係於法官問有何意見？並
    自訴人（即該案被告）稱：請求傳訊證人，詳如前陳報書狀等語後，被告丙○○
    始陳稱：「被告（即本件自訴人）至今沒有悔意，．．．．．」等語，後並提出
    自訴人寄予該案證人施聰懷之存證信函乙份，內容稱：「台端與施黃牡丹、洪榮
    炤於九十年六月十八日下午到高雄地方法院刑事庭作證，台端等三人明知子虛烏
    有，竟然違背良心，故作不實之證述陷害本人，台端等三人之證述內容，本人已
    於九十年十月二十三日下午在台灣高等法院高雄分院刑事庭加以筆記，經與案內
    相關證據比對後，顯示台端等三人涉嫌偽證，在此奉勸台端轉告施黃牡丹、洪榮
    炤早日良心發現，一起去向高雄地方法院檢察署檢察官提出自首，以免刑罰加身
    。」等語為證。準此，自訴人確有對上開案件之證人為不當行為之情事；是被告
    辯稱：在上開案件審理時，為伊作證之證人遭被告即本件自訴人乙○○騷擾，伊
    陳述上開情事後，始提及此事，而伊如此陳述之用意，係在表明該案被告（即本
    件自訴人）乙○○，惡性難改，無心認錯，毫無悔意等語，洵非虛詞。復被告與
  自訴人即因上開案件涉訟，並該案證人甲○○於本院審理上開案件時，係為被告
    （即本件自訴人）較有利之證詞，是其係利用公開法庭陳述質疑證人甲○○證詞
    之可信度，並陳述該案被告（即本件自訴人）犯後態度等與訟爭事項有關之事實
    ，且被告僅於審理中對承審法官作此指摘。綜上，實難認被告主觀上有誹謗故意
    與意圖散布於眾之不法意圖。又雙方對簿公堂，互為施行攻擊防禦行為，利害關
    係人兩造焉有善言，且被告丙○○係陳稱：「被告（即本件自訴人）至今沒有悔
    意，．．．．．」等語，係基於訴訟上答辯所為之法庭上陳述，依一般社會之客
    觀通念就該陳述事實加以判斷，尚難認已達於足以損毀他人名譽之事；是被告所
    指摘之事，尚不致足以令人誤解自訴人，而足以毀損自訴人之人格聲譽。
四、綜上所述，被告並無在台灣高等法院高雄分院九十年度上易字第一七四八號妨害
    自由案件中，於九十年十一月十三日訊問時指摘陳述：「被告（即本件自訴人）
    有恐嚇甲○○，使甲○○不敢來法庭作證」等語；而被告雖確有於上開案件，於
    九十年十月二十三日訊問時陳稱：「被告（即本件自訴人）至今沒有悔意，因為
    被告還要聲請法院傳訊證人甲○○，並且恐嚇甲○○要他來法院作證，他說如果
    你不來作證，里長（即本件被告）要告你偽證，且他也要告甲○○，所以使得甲○○精神恍惚，甲○○的兒子有來求我，叫我向他父親甲○○講，我不要告他，
    甲○○才會放心，病情才不會加重，我有答應他，是親口向甲○○講不要告他，
    可以請甲○○的兒子作證。」等語，惟被告主觀上係欲表示自訴人對於該案件無
    心認錯，毫無悔意，實無任何誹謗自訴人之故意與意圖散布於眾之不法意圖，且
    依被告前開陳述，依一般社會之客觀通念，亦無法認定自訴人之名譽受到貶損，
    是被告上開行為，與刑法上誹謗罪之成立要件尚有未符，自難遽予該罪相繩。此
    外，復查無其他積極證據足資審認被告有何自訴人所指之誹謗犯行，揆諸前揭法
    條及判例意旨，不能證明被告犯罪，依法應諭知無罪之判決。
據上論斷，應依刑事訴訟法第三百四十三條、第三百零一條第一項，判決如主文
中      華      民      國      九十一    年      三    月    二十九    日
                                  臺灣高雄地方法院刑事第六庭
                                      法  官   洪榮家
右正本證明與原本無異。
如不服本判決，應於判決送達後十日內，向本院提出上訴狀。
                                      書記官   陳寰瑛
中      華      民      國      九十一    年      三    月    二十九    日
